臺灣高等法院刑事判決　　　　　　　　　　　　　九十一年度上易字第二五五一號
　　上　訴　人　臺灣士林地方法院檢察署檢察官
　　被　　　告　甲○○
右上訴人因被告竊盜案件，不服臺灣士林地方法院九十一年度易字第二九二號，中華
民國九十一年七月二十五日第一審判決（臺灣士林地方法院檢察署檢察官原以九十一
年度偵字第二七四四號聲請簡易處刑，原審九十一年度簡字第四二七號認為應適用通
常程序審判）提起上訴，本院判決如左：
    主  文
原判決撤銷。
甲○○連續攜帶凶器竊盜，處有期徒刑柒月，緩刑參年。扣案之斜口鉗、手電筒、一
字起子、十字起子、六角扳手各壹支、螺帽肆個均沒收。
    事  實
一、甲○○意圖為自己不法之所有，基於概括之犯意，先於民國（下同）九十一年三
    月八日一時三十分，在臺北市士林區○○○路六十九巷十一之四號前，見吳德城
    所有車牌號碼ＩＨ─三七三一號自用小客車（登記為彼妻楊錦銻名義）停放該處
    甚久，並發現車門有輕易開啟，乃趁機徒手竊取該汽車之車用音響ＣＤ換片機得
    手；其食髓知味，復於九十一年三月十一日一時四十分，攜帶其所有客觀上可認
    為兇器之斜口鉗、手電筒、一字起子、十字起字、六角扳手各一支及螺帽四個，
    前去同地點，竊取前開車輛內之汽車音響主機（含線組）得手；其將該音響主機
    （含線組）夾在右邊腋下，行走至臺北市士林區○○○路六十九巷人行道上時，
    為巡邏員警發覺有異而當場查獲，並扣得其所有前揭斜口鉗、手電筒、一字起子
    、十字起子、六角扳手各一支及螺帽四個。
二、案經台北市政府警察局士林分局報請台灣士林地方法院檢察署檢察官偵查起訴。
    理  由
一、訊據被告甲○○固坦承先後二次於前揭時、地，有分別「拿取」被害人吳德城所
    有該汽車上之車用音響ＣＤ換片機、汽車音響主機（含線組）之事實無誤，但矢
    口否認有何竊盜犯行，並辯稱：伊是見該汽車停放於該地點路邊已有多日，外觀
    上疑為廢棄車輛，伊始基於廢物利用之意思而先後取走車上之車用音響ＣＤ換片
    機及汽車音響主機（含線組），伊自始主觀上並無不法所有意圖及竊盜之故意云
    云。
二、惟查：
（一）被告於警訊中已供承：「九十一年三月十一日凌晨一時四十分左右，右邊腋下
    夾著剛從一部深藍色自小客車竊取之汽車音響主機走在台北市士林區○○○路
      六十九巷之人行道上，適逢警方發現... 」、「於九十一年三月八日凌晨一時
      左右發現停放於路邊之ＩＨ─三七三一號自用小客車右前窗未關，就進入車內
      將儀表板下方之ＢＬＡＵＰＵＮＫＴ十片裝ＣＤ音響換片機卸下，卸下後馬上
      返家置於家中之地下室，：：：今天又以同樣之手法竊取」、「平時返家都會
      經過該自小客車旁，並已觀察該自小客車已逾一個月，該自小客車並未移動過
      ，並於三月八日凌晨一時左右動手開自小客車之門把」、「想用來自行使用，
      另一方面也可以賣錢」等語（參見偵查卷第五頁反面、第六頁正面）；被告並
      於黏貼有被害人失竊物品及其所有之拆卸工具之照片文件上簽名捺印，承認照
      片上所示之物品為其所竊得之物品及其所有之犯罪工具無誤（參見偵查卷第十
      三頁、第十四頁、第十五頁）；並於偵查時坦承前揭犯行屬實（參見偵查卷第
      二十三頁反面、第二十四頁正面）。被告雖於原審翻異前詞辯稱其以為該部車
      子是廢棄車輛，基於廢物利用之想法，才先後去拿去該車內之ＣＤ音響換片機
      及音響主機云云。但查該車雖然為七十七年出廠，發照日期為七十七年六月七
      日之老舊車輛，但該車於八十八年十一月二十四日，方自原登記名義人陳開疆
      轉登記為楊錦銻名下，直至被告行竊車上之前揭物品後之九十一年十月五日，
      該車輛方因逾期仍未接受檢驗，因而遭監理單位逕行辦理車牌註銷之手續，此
      有汽車車籍查詢資料、汽車異動歷史資料在卷可稽（原審卷第三十九頁、第四
      十頁、第四十一頁），其並無將該車丟棄之意思，這部車還可以開，該車之電
      瓶很好，警方通知其前去看車時，該車仍然可以發動，其已經將該車改駛到附
      近其他地方停放等情，已經被害人吳德城於原審指述在卷，彼並稱該車是於農
      曆年後停放的，該地為免費之停車格，因為負責駕駛老闆之車子接送老闆上下
      班之工作關係，所以沒有常常開該部車子等語（本院查該年之農曆春節為九十
      一年二月十五日）（原審卷第五十頁至第五十三頁）。另查觀之被告選任辯護
      人所提出之照片，可見於被告行竊當時，該車仍懸掛有車牌，且停放於停車格
      內，並非經棄置於垃圾堆中（原審卷第十一頁、第十二頁）。證人即獲案警員
      周繼發於原審審理時到庭結稱：被告被查獲當時神色有點慌張，我們詢問他怎
      麼會有音響，他說是從前面一台車子上面拔下來的，當時車內不至於太髒，有
      點灰塵，但不是很厚，被告有說當時是由右前座進入車內，他說是窗戶沒有關
      好，他伸手從窗戶裡面去開的，當時車並沒有丟滿垃圾，車內除了音響之外，
      並無其他零件被拔除等語（參見原審卷第六十頁至第六十二頁），即便被告亦
      坦承該部車子並未經貼上廢棄車輛之單子無誤（原審卷第六十八頁）。綜此，
      因該車雖停放於該地甚久，但由外觀判斷上，應無被誤認係廢棄車輛之可能，
      否則被告焉會於遇警盤查時露出慌張之神色。另查被告自承當時並無工作，只
      是在讀書準備大學考試云云（參見原審及本院審理筆錄），則因其白天亦有充
      分之空閒時間，茍係基於廢物利用之冠冕堂皇理由，焉須於凌晨深夜人跡稀少
      之際前去拔取前揭物品。再查，被告竟將於獲案前早已竊盜得手之體積並非龐
      大之盜贓物即ＣＤ音響換片機藏置在屬於公共空間之地下室，亦與常情有違。
      另查，縱屬於十分破舊已不堪使用之老車，其車體結構，乃至車內之機械設備
      ，皆可供為中古零件使用，均可販售換款；遑論該車當時仍足堪使用，且懸掛
      車牌，並經停放於停車格內，已如前述。凡此足認被告所辯其主觀上並無竊盜
      之意思云云，並不足採。
（二）再查，因裝置於汽車上之車用音響ＣＤ換片機、汽車音響主機，屬於可從汽車
      拆卸分離之獨立物品。依照常情以觀，茍因車體老舊要報廢或丟棄，車主衡會
      將車內堪用或尚有價值之物品（諸如車用音響ＣＤ換片機、汽車音響主機等等
      ）拔除取下，不會連同車體一併報廢或丟棄。經查，被害人稱該車用音響ＣＤ
      換片機及汽車音響主機共價值為一萬元等語（見偵查卷第九頁正面），亦有贓
      物領據在卷足憑（偵查卷第十一頁）。即此，被害人焉有丟棄該尚有甚高價值
      之車用音響ＣＤ換片機、汽車音響主機之可能。被告亦自承當時係基於自用或
      出售得款之企圖，而先後前去拔取該些物品（參照偵查卷第六頁正面），足見
      該車用音響ＣＤ換片機、汽車音響主機非屬於被害人所要拋棄之物品甚明。被
      告於原審審理伊始所辯其誤以為該車為廢棄車輛，所以才去拔取前揭物品云云
      ，顯不足取。
三、綜上，本件事證明確，被告前揭所辯，應係事後畏罪堆砌之詞，不足採信，其犯
    行堪以認定。
四、茲查，被告第一次徒手行竊之犯行，核應成立刑法第三百二十條第一項普通竊盜
  罪。至於第二次行竊時，因攜帶客觀足以對於人之生命及身體構成威脅危險之器
    具即斜口鉗、一字起子、十字起子、六角扳手等物品，核其該次所為，應成立同
    法第三百二十一條第一項第三款加重竊盜罪。因先後二次犯行之時間緊接，且所
    犯為構成要件相同之罪名，被告顯係基於概括之犯意而為之，應成立連續犯，並
    以刑法第三百二十一條第一項第三款加重竊盜罪論，且加重其刑。原審未予詳查
    細究，徒憑被告片面之辯解，遽為被告無罪之判決，顯有未洽。檢察官上訴指摘
    及此，為有理由，自應由本院將原判決撤銷加以改判。本院審酌被告素行良好，
    年輕尚輕，現仍就讀大學，因識慮不周，一時利令智昏，而觸蹈法網，已於警訊
    及偵查中坦承犯行，又本案犯罪情節並非重大，被害人並已領回被竊物品，及檢
    察官所具體求刑之內容等情及其他一切情狀，量處如主文所示之刑，以示懲儆。
    並查被告前未曾受任何有期徒刑以上刑之宣告，此有臺灣高等法院檢察署刑案紀
    錄簡覆表一份附卷可憑，其經此教訓，自當知所惕勉而無再犯之虞，本院綜核各
    情認對被告所宣告上開之有期徒刑以暫不執行為適當，爰併予宣告緩刑三年，用
    勵自新。扣案之前揭斜口鉗、手電筒、一字起子、十字起子、六角扳手各一支及
    螺帽四個，皆為被告所有供犯本件之罪所用之物品，已如前述，亦併予宣告沒收
    。
五、按刑法第七十四條規定：受二年以下有期徒刑、拘役或罰金之宣告，而有左列情
    形之一，認為以暫不執行為適當者，得宣告二年以上五年以下之緩刑，其期間自
    裁判確定之日起算：一未曾受有期徒刑以上刑之宣告者。二前受有期徒刑以上刑
    之宣告，執行完畢或赦免後，五年以內未曾受有期徒刑以上刑之宣告者。同法第
    七十五條則規定：受緩刑之宣告而有左列情形之一者，撤銷其宣告：一緩刑期內
    更犯罪，受有期徒刑以上刑之宣告者。二緩刑前犯他罪，而在緩刑期內受有期徒
    刑以上刑之宣告者。因過失犯罪者，不適用前項之規定。同法第七十六條並規定
    ：緩刑期滿，而緩刑之宣告未經撤銷者，其刑之宣告失其效力。觀諸刑法第七十
    四條之立法理由載稱：「... 緩刑初旨，欲獎勵犯人遷善，故其刑之執行與否，
    全視犯人之素行為斷。：：：蓋可以遷善之輕犯，一施刑後，或使其終身為犯罪
    之人，若予以緩刑，於刑罰將施而未施之時，其遷善之勇，或較諸施刑之收效為
    佳... 」，同法第七十六條之立法理由亦記載：「... 受緩刑者既不復犯罪，則
    滌蕩舊恥，勉力自新，不獨以刑之宣告為無效者，且更有以刑判決錄完全註銷者
    ，其意亦使犯人免存留惡跡，貽玷將來。」綜上說明，緩刑宣告之制度在於勉勵
    知過能改之人勇於自新，若所經宣告之緩刑期間屆滿，而緩刑之宣告未經撤銷者
    ，其刑之宣告隨即將失其效力，於法律上之評價與未曾犯罪之人無異。且查前科
    紀錄為應保守秘密之機密資料，若有擅自外洩之情形，將會被繩以洩漏機密罪責
    ，是以學校及企業機關無從合法取得之；且現行公務員任用考試，亦無排斥曾有
    犯罪前科者錄取之明文依據。即此，選任辯護人所稱：「：若受有罪判決，縱使
    宣告緩刑，以後就學就業均會發生困難，大好前程將毀於一旦」云云，並非足採
    ，併此指明。
六、據上論斷，應依刑事訴訟法第三百六十九條第一項前段、第三百六十四條、第二
    百九十九條第一項前段，刑法第五十六條、第三百二十一條第一項第三款、第三
    十八條第一項第二款、第七十四條第一款，判決如主文。
本案經檢察官郭啟東到庭執行職務。
中    華    民    國      九十一      年      十      月      十五      日
                              臺灣高等法院刑事第九庭
                  審判長法  官  李  文  成
                                        法  官  官  有  明
                                        法  官  周  盈  文
右正本證明與原本無異。
不得上訴。
                                        書記官  余  姿  慧
中    華    民    國      九十一      年      十      月      十五      日
附錄：本案論罪科刑法條全文
刑法第三百二十一條第一項第三款：
犯竊盜罪而有左列情形之一者，處六月以上、五年以下有期徒刑：
三、攜帶兇器而犯之者。
